臺灣彰化地方法院刑事判決　　　　　　　 100年度易字第15號
公　訴　人　臺灣彰化地方法院檢察署檢察官
被　　　告　黃建翔
上列被告因詐欺案件，經檢察官提起公訴（99年度偵字第10318
、11434號），於本院準備程序中，被告就被訴事實為有罪之陳
述，經合議庭裁定改行簡式審判程序，本院判決如下：
    主  文
黃建翔幫助意圖為自己不法之所有，以詐術使人將本人之物交付
，處有期徒刑月，如易科罰金，以新臺幣壹仟元折算壹日。
    犯罪事實
一、黃建翔可預見提供之個人帳戶資料給他人使用，足以幫助犯
    罪集團隱匿身分，且作為詐欺取財工具，以之取得贓款或掩
    飾犯行不易遭人追查，竟仍基於幫助詐欺之犯意，於民國99
    年8月24日下午4時24分許，在彰化縣員林鎮○○路與山腳路
    口之便利商店，將以其名義開立之彰化員林惠來郵局帳戶（
    局號：0000000號，帳號：0000000號）之提款卡及密碼資料
    ，以快遞方式寄送予某年籍不詳自稱「張明德」之詐欺集團
    成員，容任該「張明德」及其相關之詐騙集團成員使用上開
    帳戶提款卡、密碼以遂行詐欺取財之犯罪，「張明德」及其
    相關之詐騙集團成員取得上開帳戶資料後，先後於如附表所
    示之時間，以如附表所示之詐騙方法詐騙如附表所示之被害
    人，致如附表所示之被害人陷於錯誤而依指示將如附表所示
    款項匯至黃建翔前開帳戶內，該等款項隨即遭詐騙集團提領
    一空。嗣因如附表所示之被害人發覺受騙，經報警處理始循
    線查獲。
二、案經陳柏麟訴彰化縣警察局員林分局報請、包剛豪訴由新北
    市政府警察局海山分局報請臺灣板橋地方法院檢察署檢察官
    呈請臺灣高等法院檢察署檢察長核轉臺灣彰化地方法院檢察
    署檢察官偵查起訴。
    理  由
一、按除被告所犯為死刑、無期徒刑、最輕本刑為3 年以上有期
    徒刑之罪或高等法院管轄第1 審案件者外，於前條第1 項程
    序進行中，被告先就被訴事實為有罪之陳述時，審判長得告
    知被告簡式審判程序之旨，並聽取當事人、代理人、辯護人
    及輔佐人之意見後，裁定進行簡式審判程序；除簡式審判程
    序及簡易程序案件外，第一審應行合議審判，刑事訴訟法第
    273條之1第1項、第284條之1分別定有明文。本案被告所涉
    係死刑、無期徒刑、最輕本刑為3年以上有期徒刑之罪或高
    等法院管轄第1審案件以外之罪，並於本院行準備程序時就
    被訴事實為有罪之陳述，本院依前揭規定，由法官獨任行簡
    式審判程序。又簡式審判程序之證據調查，依刑事訴訟法第
    273條之2規定，不受同法第159條第1項審判外陳述排除之限
    制，再被告對於卷內之各項證據，亦不爭執證據能力，故卷
    內所列之各項證據，自得作為證據，合先敘明。
二、查上開犯罪事實，業據被告黃建翔於本院審理時坦承不諱，
    核與被害人陳柏麟、包剛豪、林吉賢於警詢時之指訴相符，
    並有臺北市政府警察局萬華分局漢中街派出所受理刑事案件
    報案三聯單、台北富邦銀行自動櫃員機交易明細影本、存摺
    交易明細影本、台北縣中和地區農會自動櫃員機交易明細表
    影本、行動電話通話明細、快遞寄件人收執聯影本、報紙廣
    告影本、中華郵政股份有限公司彰化郵局99年9月13日彰營
    字第0991803557號函及檢附之開戶資料及歷史交易清單、新
    光銀行自動櫃員機明細表影本、包剛豪帳戶資料影本、中華
    郵政股份有限公司彰化郵局99年11月3日彰營字第099180371
    9號函及檢附之開戶資料及歷史交易清單，（參警卷第12、
    18、21、30、34至36、50至53頁、臺灣板橋地方法院檢察署
    99年度偵字第29322號卷第19、20頁、37至39頁）在卷可佐
    。足認被告之自白與事實相符，堪以採信。本案事證明確，
    被告上開犯行洵堪認定。
三、按刑法上之幫助犯，係對於犯罪與正犯有共同之認識，而以
    幫助之意思，對於正犯資以助力，而未參與實施犯罪之行為
    者而言（最高法院75年度臺上字第1509號、88年度臺上字第
    1270號判決意旨參照）。是如未參與實施犯罪構成要件之行
    為，且係出於幫助之意思提供助力，即屬幫助犯。查前揭詐
    欺集團成員基於意圖為自己不法所有之犯意，以上述之方式
    ，使被害人陳柏麟、包剛豪、林吉賢陷於錯誤，因而交付本
    人之財物，該不詳之詐騙集團成員係犯刑法第339條第1項之
    詐欺取財罪。被告黃建翔基於幫助詐欺之不確定故意，提供
    上開金融帳戶之提款卡、密碼幫助「張明德」及其相關之詐
    騙集團成員共同詐取被害人陳柏麟、包剛豪、林吉賢之款項
    ，核其所為，係犯刑法第30條第1項前段、第339條第1項之
    幫助詐欺取財罪。被告係以單一幫助行為先後侵害被害人陳
    柏麟、包剛豪、林吉賢之財產法益，觸犯相同3罪名，為想
    像競合犯，應從一重之幫助詐欺取財罪論處。又被告僅係幫
    助他人實行詐欺取財罪，為幫助犯，應依刑法第30條第2項
    之規定，按詐欺取財罪正犯之刑予以減輕。爰審酌被告並無
    前科，素行良好，有臺灣高等法院被告前案紀錄表1份在卷
    供參，其提供金融帳戶之提款卡及密碼資料予他人非法使用
    ，幫助詐騙者遂行詐財目的，同時使詐騙者得以隱匿其真實
    身份，並逍遙法外，致被害人遭受損失，求償無門，助長社
    會犯罪風氣，行為實不足取，然其於本院審理時已坦承犯罪
    ，態度尚佳，並審酌其犯罪動機、目的、手段、生活狀況、
    智識程度及犯罪所生危害等一切情狀，量處如主文所示之刑
    ，並諭知易科罰金之折算標準，以示懲儆。
據上論斷，應依刑事訴訟法第273條之1第1項、第299條第1項前
段，刑法第30條第1項前段、第2項、第339條第1項、第55條、第
41條第1項前段，刑法施行法第1條之1，判決如主文。
本案經檢察官劉欣雅到庭執行職務。
中    華    民    國    100    年    1    月    26    日
                  刑事第六庭        法    官  黃玉琪
以上正本證明與原本無異。
如不服本判決應於收受判決後10日內向本院提出上訴書狀，並應
敘述具體理由；其未敘述上訴理由者，應於上訴期間屆滿後20日
內向本院補提理由書（均須按他造當事人之人數附繕本）「切勿
逕送上級法院」。
告訴人或被害人對於判決如有不服具備理由請求檢察官上訴者，
其上訴期間之計算係以檢察官收受判決正本之日期為準。
中    華    民    國   100    年    1     月    26    日
                                    書 記 官  黃得翔
附表：
┌──┬───┬──────┬─────┬────┬────────────┐
│編號│被害人│受騙匯款至被│匯款金額（│匯款地點│詐騙方式                │
│    │      │告帳戶之時間│新臺幣）  │        │                        │
├──┼───┼──────┼─────┼────┼────────────┤
│ 一 │陳柏麟│99年8月26 日│29983元   │臺北市  │詐騙集團某成員撥打電話給│
│    │      │凌晨2時1分許│          │        │被害人陳伯麟，向被害人佯│
│    │      │            │          │        │稱若欲偕同小姐外出，需先│
│    │      │            │          │        │繳交費用云云。          │
├──┼───┼──────┼─────┼────┼────────────┤
│ 二 │林吉賢│99年8月26 日│29100元   │臺北縣  │詐騙集團某成員撥打電話給│
│    │      │凌晨零時46分│          │        │被害人林吉賢，佯稱被害人│
│    │      │許          │          │        │網路購物設定錯誤，需至提│
│    │      │            │          │        │款機按照指示操作云云。  │
├──┼───┼──────┼─────┼────┼────────────┤
│ 三 │包剛豪│99年8月26 日│29989元   │高雄市  │詐騙集團某成員撥打電話給│
│    │      │凌晨零時9分 │          │        │被害人包剛豪，自稱係新光│
│    │      │許（起訴書附│          │        │銀行主任，佯稱被害人網路│
│    │      │表誤載為99年│          │        │購物設定錯誤，需至提款機│
│    │      │8月25日晚上6│          │        │按照指示操作云云。      │
│    │      │時24分許）  │          │        │                        │
└──┴───┴──────┴─────┴────┴────────────┘
附錄本案論罪科刑法條全文：
中華民國刑法第339條
（普通詐欺罪）
意圖為自己或第三人不法之所有，以詐術使人將本人或第三人之
物交付者，處 5 年以下有期徒刑、拘役或科或併科 1 千元以下
罰金。
以前項方法得財產上不法之利益或使第三人得之者，亦同。
前二項之未遂犯罰之。